【裁判字號】    89,交易,597
【裁判日期】    890930
【裁判案由】    過失傷害
【裁判全文】
~w2z2;臺灣高雄地方法院刑事判決~w1z1;     八十九年度交易字第五九七號
    公  訴  人  臺灣高雄地方法院檢察署檢察官
    被      告  乙○○
右列被告因過失傷害案件，經檢察官提起公訴（八十九年度偵字第一二三六三號），
本院判決如左：
    主  文
乙○○因過失傷害人，處有期徒刑陸月，如易科罰金，以佰元折算壹日。
    事  實
一、乙○○考領有普通小型車駕駛執照，明知應注意飲酒後其吐氣所含酒精成份超過
    每公升零點二五毫克以上者，不得駕車，緣於民國八十九年二月二十六日下午六
    時許，與友人在高雄縣鳳山市中崙社區飲用酒類（花雕酒半瓶）後，其視覺能力
    變差、運動反射神經遲鈍，以致判斷及注意能力均受嚴重影響，已達不能安全駕
    駛動力交通工具之酒醉狀態（肇事後之同日夜間九時九分許，測得吐氣所含酒精
    成份每公升零點八一毫克），竟率而駕駛牌照號碼ＶＦ─七五○九號自用小客車
    （服用酒類，不能安全駕駛動力交通工具部分，業經本院鳳山簡易庭於八十九年
    五月二十日以八十九年度鳳交簡字第一五四號判處有期徒刑二月），於八十九年
    二月二十六日夜間八時十五分許，沿高雄縣鳳山市埤頂里龍關新村旁產業道路（
    路寬十四公尺，僅容許自用小客車及機車各乙部同時併行之市區村里○路）由西
    往東方向（即由埤頂路往勝利路方向）行駛，本應注意︰（一）行車速度，在市
    區道路，時速不得超過四十公里；（二）汽車在同一車道行駛時，除擬超越前車
    外，後車與前車之間應保持隨時可以煞停之距離；（三）汽車行駛時，駕駛人應
    注意車前狀況，並隨時採取必要之安全措施，以避免道路交通事故之發生，且依
    當時天候陰，夜間有照明，柏油路面狹窄、彎曲、乾燥而無缺陷，道路無障礙物
    ，視距良好，又依其智識、能力亦無不能注意之情事，詎仍於酒醉狀態下貿然以
    至少時速八十公里以上之行車速度超高速飆駛於前開狹窄道路，且疏未注意與同
    一車道在前行駛之車輛保持隨時可以煞停之距離，亦未注意警戒車前動態，並採
    取適當、必要及有效之閃避、煞車等安全措施，適有甲○○○牽著腳踏車亦沿該
    路與乙○○之自用小客車同方向在前行走，遽遭乙○○所駕駛之自用小客車自後
    方猛烈撞擊，因而人車倒地，受有左股骨轉子間及轉子上開放性骨折、左肱骨、
    頸骨骨折、左橈骨骨折等傷害。乙○○於肇事後，固留在事故現場未駛離，惟將
    甲○○○所騎乘之腳踏車丟棄至巷道旁邊圍牆外，並於處理事故之警察人員到場
    後，為警發覺其自駕駛座下車，身上酒味很濃，且發覺乙○○肇事時留在事故現
    場約七十二公尺左右之煞車痕，始知悉上情（不符合刑法上之自首要件）。
二、案經被害人甲○○○訴由高雄縣警察局鳳山分局報請臺灣高雄地方法院檢察署檢
    察官偵查起訴。
    理  由
一、訊據被告乙○○供認有於前揭時地酒醉超速駕車肇事，並撞傷告訴人甲○○○等
    情事，惟辯稱︰告訴人與渠不同方向，且告訴人係騎乘腳踏車云云。經查，右揭
    事實，業據告訴人甲○○○分別於警、偵訊及本院審理中指訴情節一致，並經證
    人即事故處理員警胡興貴於本院審理中到庭結證稱︰「該路段禁止小客車進出，
    但是沒有禁止標誌，寬度只能一部自小客車與機車並行，如果二部自小客車就沒
    辦法通過路段，該路段彎彎曲曲的，現場圖是為了便於瞭解整個路線，才畫成直
    線，這邊算是市區巷道」、「調查報告表的速限上載八十公里，是根據肇事者現
    場留下的煞車痕跡換算出來其行車速度，並不是該路段的速限」、「（到現場時
    ，腳踏車的車損在哪？）整部腳踏車扭曲了，我到現場時，腳踏車已經被丟到巷
    道旁邊的圍牆外面」等語綦詳，復以被告亦供承︰「（告訴人之）腳踏車是被我
    丟的，因為腳踏車壓到我的車」等語，參以當時被告吐氣所含酒精成份已達每公
    升零點八一毫克不能安全駕駛動力交通工具之酒醉狀態，詳如後述，對於肇事時
    其視覺能力變差、運動反射神經遲鈍，以致判斷及注意能力均受嚴重影響下，本
    其印象、記憶所為自白之憑信性（ Creditability）顯受質疑，復有道路交通事
    故調查報告表暨事故現場圖乙紙、吐氣所含酒精成份測試單乙紙（序號四七一○
    號、案號○○三二號，每公升零點八一毫克）、舉發違反道路交通管理事件通知
    單乙紙及長庚紀念醫院高雄分院醫師出具之診斷證明書乙張在卷可資佐證。是以
    ，被告上開所辯，殊無足採。
二、按刑法第一百八十五條之三規定所謂「不能安全駕駛」，乃抽象危險犯，並不以
    發生具體危險為必要，對於呼氣酒精濃度已達每公升零點五五毫克（○．五五Ｍ
    Ｇ＼Ｌ）以上，肇事率為一般正常人之十倍，認為已達不能安全駕車之標準，此
    業經法務部八十八年五月十八日法八八檢字第○○一六六九號函告週知，且按就
    醫學文獻所知，酒精對人體造成之影響，於呼氣時酒精濃度達每公升零點二五毫
    克（約合體內血液中酒精濃度五○ＭＧ＼ＤＬ或零點零五％）即會輕度中毒，造
    成輕度協調功能降低；呼氣酒精濃度達每公升零點五毫克時（約合體內血液中酒
    精濃度一○○ＭＧ＼ＤＬ或零點一％）屬輕到中度中毒症狀，出現反應較慢、感
    覺減低、影響駕駛之狀況；呼氣酒精濃度達每公升零點七五毫克（約合體內血液
    中酒精濃度一五○ＭＧ＼ＤＬ或零點一五％）時出現思考改變、個性行為改變等
    中毒症狀；又飲酒後一小時許，其體內血液酒精濃度可達最高，此有分別有行政
    院國軍退除役官兵輔導委員會臺北榮民總醫院八十八年八月五日（八八）北總內
    字第二六八六八號函文、八十八年十月二十六日（八八）院賓文廉字第一三四○
    七號臺灣高等法院函中臺北醫學院附設醫院精神科主任蔡尚穎「酒精對人體生理
    與行為之影響」一文可據。而本案被告為警查獲時其吐氣所含酒精成份測試，如
    上所述，其呼氣酒精濃度已達每公升零點八一毫克，殊高於前揭標準，其發生肇
    事之危險性，已高出一般人甚多，依前揭說明，被告顯已達不能安全駕駛之酒醉
    情狀，足堪認定。
三、按汽車駕駛人飲酒後其吐氣所含酒精成份超過每公升零點二五毫克以上者，不得
    駕車；駕駛人在市區道路行車，時速不得超過四十公里；汽車在同一車道行駛時
    ，除擬超越前車外，後車與前車之間應保持隨時可以煞停之距離；汽車行駛時，
    駕駛人應注意車前狀況，並隨時採取必要之安全措施，道路交通安全規則第一百
    十四條第二款、第九十三條第一項第一款、第九十四條第一項、第三項分別定有
    明文。被告既考領有普通小型車駕駛執照，對於前揭諸規定，自不得諉為不知，
    且此亦為被告應注意並能注意之事項。矧以，依當時天候陰，夜間有照明，柏油
    路面狹窄、彎曲、乾燥而無缺陷，道路無障礙物，視距良好等情，有前揭道路交
    通事故調查報告表在卷可稽，復經證人即事故處理員警胡興貴於本院審理中到庭
    證述綦詳，已如前述，又依被告之智識、能力亦無不能注意之情事，另被告駕駛
    上開肇事自用小客車，在事故現場留有約七十二公尺之煞車痕，經參考前司法行
    政部六十二年五月九日六二函刑字第四六四○號函轉交通部道路交通安全會報導
    登六二字第二三二號函所附之「一般公路汽車剎車距離、行車速度對照表」換算
    結果，瀝青（柏油）路面乾燥情況下，已修築三年以上之公路摩擦係數為零點七
    零，煞車距離為三十六公尺，行車速度則換算為每小時八十公里，肇事當時被告
    所駕駛自用小客車之行車速度顯已高達時速八十公里以上無訛！被告於酒醉狀態
    下猶仍貿然以至少時速八十公里以上之行車速度超高速飆駛於前開狹窄道路，且
    疏未注意與同一車道在前行駛之車輛保持隨時可以煞停之距離，亦未注意警戒車
    前動態，並採取適當、必要及有效之閃避、煞車等安全措施，致肇事使告訴人受
    傷，其有過失，已經明顯。告訴人因本件道路交通事故受傷，與被告之過失行為
    間並有相當因果關係。是本案事證已臻明確，被告過失傷害之犯行洵堪認定，應
    予依法論科。
四、本件被告酒醉駕車超速肇事，致告訴人受傷，核被告所為，係犯刑法第二百八十
    四條第一項前段之普通過失傷害罪。又被告酒醉駕車，因而致人受傷，又被告酒
    醉駕車，因而致人受傷，依法應負刑事責任，依道路交通管理處罰條例第八十六
    條第一項規定，加重其刑至二分之一。爰審酌被告既考領有普通小型車駕駛執照
    ，則明知或無法諉為不知酒後精神已達混惑不清晰之狀態，而發生車禍之機率，
    較未飲酒者為高，詎仍為駕駛自用小客車，不啻對他人已產生立即侵害之高度危
    險性，亦自陷於危險狀態中，且嚴重侵害道路交通往來安全，復斟酌告訴人傷勢
    等一切情狀，量處如主文所示之刑，並諭知易科罰金之折算標準。
五、被告另涉犯刑法第一百八十五條之三之服用酒類，不能安全駕駛動力交通工具而
    駕駛罪部分，業經本院鳳山簡易庭於八十九年五月二十日以八十九年度鳳交簡字
    第一五四號判處有期徒刑二月，並於八十九年八月四日易科罰金執行完畢，有臺
    灣高雄地方法院檢察署自行收納款項統一收據影本乙紙附卷供參，併此敘明。
據上論斷，應依刑事訴訟法第二百九十九條第一項前段，道路交通管理處罰條例第八
十六條第一項，刑法第二百八十四條第一項前段、第四十一條，罰金罰鍰提高標準條
例第一條前段、第二條，判決如主文。
本案經檢察官呂建昌到庭執行職務。
中      華      民      國    八十九    年      九      月     三十     日
                                  臺灣高雄地方法院交通法庭
                                      法  官    劉定安
右正本證明與原本無異。
如不服本判決，應於判決送達後十日內，向本院提出上訴狀。
                                      書記官    郭英芬
中      華      民      國    八十九    年      九      月     三十     日
如不服本判決，應於送達後十日內，向本院提出上訴狀。
附錄本案論罪科刑法條全文：
道路交通管理處罰條例第八十六條第一項
  汽車駕駛人，無駕駛執照駕車、酒醉駕車、吸食毒品或迷幻藥駕車、行駛人行道或
  行經行人穿越道不依規定讓行人優先通行，因而致人受傷或死亡，依法應負刑事責
  任者，加重其刑至二分之一。
刑法第二百八十四條第一項前段
  因過失傷害人者，處六月以下有期徒刑、拘役或五百元以下罰金。


司法院資訊處製作；財團法人民間司法改革基金會備份。
